【裁判字號】    99,易,2373
【裁判日期】    991230
【裁判案由】    傷害
【裁判全文】
臺灣高雄地方法院刑事判決              99年度易字第2373號
公  訴  人  臺灣高雄地方法院檢察署檢察官
被      告  劉圳憲
上列被告因傷害案件，經檢察官提起公訴（99年度偵字第27041
號），本院判決如下：
    主  文
劉圳憲犯傷害罪，處有期徒刑貳月，如易科罰金，以新臺幣壹仟
元折算壹日。
    事  實
一、劉圳憲曾因犯強盜罪，經法院判決有期徒刑7 年2 月確定，
    於民國（下同）97年5 月2 日因縮短刑期假釋出監並接受保
    護管束至99年7月6日始期滿。
二、劉圳憲與竇麗雲曾係同居關係之男女朋友，2 人具有家庭暴
    力防治法第3 條第2 款所定之家庭成員關係。劉圳憲於前揭
    保護管束期滿前之99年5 月13日3 時30分許，在高雄市前金
    區○○○路13號10樓「卡門卡拉OK店」內擔任服務生，因竇
    麗雲在場慶生後結帳時，當眾提及未退新臺幣（下同）300
    元而感覺丟臉，竟惱羞成怒，基於傷害之故意，徒手掐捏竇
    麗雲頸部，並以手抓竇麗雲頭部推撞牆壁，致竇麗雲受有頭
    皮1 ×0.2 ×0.2 公分撕裂傷、前頸部2 ×0.5 公分瘀傷及
    後頸部2×1公分擦傷之傷害。
三、案經竇麗雲訴由高雄市政府警察局新興分局移請臺灣高雄地
    方法院檢察署檢察官偵查起訴。
    理  由
壹、證據能力部分
一、按「被告以外之人於偵查中向檢察官所為之陳述，除顯有不
    可信之情況者外，得為證據。」、「被告以外之人於審判外
    之陳述，雖不符前4 條之規定，而經當事人於審判程序同意
    作為證據，法院審酌該言詞陳述或書面陳述作成時之情況，
    認為適當者，亦得為證據。當事人、代理人或辯護人於法院
    調查證據時，知有第159 條第1 項不得為證據之情形，而未
    於言詞辯論終結前聲明異議者，視為有前項之同意。」刑事
    訴訟法第159條之1第2項及第159 條之5分別定有明文。
二、本案認定事實所引用之卷內證據資料，除原已符同法第159
    條之1 至第159 條之4 規定，及法律另有規定等傳聞法則例
    外規定，而得作為證據外，並無證據證明係公務員違背法定
    程式所取得，而檢察官及被告於本院行準備程序時，均已同
    意其作為本案證據之證據能力，本院審酌以各該陳述作成時
    之情況，並無違法取證之瑕疵，亦認以之作為證據為適當，
    依前揭法條意旨，自得為證據。
貳、認定事實所憑之證據及理由
一、訊據被告矢口否認有何傷害犯行，辯稱：當天伊與告訴人喝
    完酒，因為300 元的金錢糾紛而吵架，不歡而散，之後伊回
    家看到告訴人受傷，問告訴人發生什麼事也不說，之後也有
    陪告訴人去看精神科門診，伊並沒有打告訴人等語。
二、認定事實
  (一)證人即告訴人竇麗雲於本院審理時具結證稱：「（檢察官
    問99年5 月13日3 時30分許，你在哪裡？）在大同醫院，當
    時劉先生上班地點陪女孩子喝酒，我當時在那邊慶生，當時
    晚上只有我這桌客人，被告他一直坐在我的右邊，酒喝完之
    後就對我傷害。店名是卡門卡拉OK店沒錯。地址是高雄市前
    金區○○○路13號9 樓。（檢察官問：你與被告有何關係？
    ）案發是男女朋友，同居快半年。（檢察官問：這是大同醫
    院診斷證明書，你受有起訴書所載的傷害，傷害你之人為何
    人？提示警卷第7 頁）當庭的劉先生。（被告問：為何當時
    發生那件事情，而且拿到診斷證明書，為什麼沒有馬上提告
    ？）因為當時還有跟你一起，我說如果你再打我或欺騙我我
    就會去告你，你之後還有騙我一些事，且你還有打我不止一
    次，只是我沒有去驗傷，所以我才來告你。（法官問：劉圳
    憲是如何打你？）他掐我脖子快20分鐘，拿我的頭去摔牆壁
    ，我的頭還有去縫，我沒有辦法上班，還有憂鬱症有去看精
    神科。是在卡門打我後我精神上受到很大傷害，我是被打後
    就去看精神科，當時還有與被告一起。我在當護士。（法官
    問：為何被告突然這樣？）他喝酒後就突然這樣，我懷疑他
    酒後有暴力傾向。我們喝酒過程沒有爭執。過程與警詢同樣
    ，只是我不認為這是爭吵，只是對話而已。（法官問：你自
    己去看醫生的嗎？）我自己一人，我不敢他陪我去，我會怕
    。（法官問：你們還有一起？）對，打完後還是有，但我有
    說如果你再打我就告你，後來就下定決心要去告他，就去警
    察局。現在好一點了。（法官問：你的傷勢好了嗎？）好了
    ，憂鬱症的部分醫生有說好一點了，但有時晚上想到這事情
    還是會睡不著。」等語（見本院卷第15頁至第17頁），核
    與告訴人竇麗雲提出診斷證明書所載「頭皮1 ×0.2 ×0.2
    公分撕裂傷、前頸部2 ×0.5 公分瘀傷及後頸部2 ×1 公分
    擦傷」之傷勢相符，反觀被告於警詢所辯稱係告訴人自行
    跌倒致傷等語（見警詢卷第2 頁），並無法解釋告訴人跌倒
    何以會有前後頸部受傷之傷勢，況告訴人當時與被告係同居
    男女朋友關係，告訴人於99年5 月13日後受傷後近一個月有
    餘之99年6 月30日始對被告提出傷害告訴，參以告訴人前揭
    證述原因，亦堪謂與常情相合，準此，被告空言否認，不
    足採信。
  (二)從而，本件被告傷害犯行明確，足堪認定，應依法論科。
四、論罪科刑
  (一)按家庭暴力者，謂家庭成員間實施身體或精神上不法侵害
    之行為；家庭暴力罪者，謂家庭成員間故意實施家庭暴力行
    為而成立其他法律所規定之犯罪，家庭暴力防治法第2 條第
    1 款、第2 款分別定有明文。被告與告訴人曾係有同居關
    係之男女朋友，具有家庭暴力防治法第3 條第2 款所定之家
    庭成員關係，而被告傷害告訴人之行為，已屬家庭成員間實
    施身體上不法侵害之行為，即為家庭暴力防治法第2 條第1
    款之家庭暴力，且構成刑法上之傷害罪，惟因家庭暴力防治
    法之上開規定並無罰則之規定，自應僅依刑法傷害罪之規定
    予以論罪科刑，是核被告劉圳憲所為，係犯刑法第277 條第
    1 項之傷害罪。
  (二)爰審酌被告僅因一時面子掛不住即毆打告訴人，毫無念及兩
    人當時所具有之親密關係，不僅使告訴人受有頭皮1 ×0.2
    ×0.2 公分撕裂傷、前頸部2 ×0.5 公分瘀傷及後頸部2 ×
    1 公分擦傷所致之身體痛苦與日常生活之不便，精神上更受
    情感依附狀態被暴力破壞的痛苦，告訴人亦因而陷入憂鬱疾
    患的困擾，被告犯後復無悔意，明知尚在假釋保護管束期間
    內所為本件犯行，仍無意向告訴人道歉並填補告訴人所受損
    害，顯見被告惡性非輕，並參酌告訴人請求從重量刑及檢察
    官具體求處有期徒刑2 月，以1000元折算1 日等一切情狀，
    量處如主文所示之刑，並諭知如主文所示之易科罰金折算標
    準，以資懲儆。
五、綜合以上，應依刑事訴訟法第299 條第1 項前段，刑法第
    277 條第1 項、41條第1 項前段，刑法施行法第1 條之1，
    判決如主文。
本案經檢察官曾財和到庭執行職務。
中    華    民    國    99    年    12    月    30    日
                  刑事第十三庭  法  官  楊智守
以上正本證明與原本無異。
如不服本判決應於收受判決後10日內向本院提出上訴書狀，並應
敘述具體理由。其未敘述上訴理由者，應於上訴期間屆滿後20日
內向本院補提理由書(均須按他造當事人之人數附繕本)「切勿逕
送上級法院」。
中    華    民    國    99    年    12    月    30    日
                                書記官  蔡毓琦
附錄本判決論罪之法條：
中華民國刑法第277條第1項
（普通傷害罪）
傷害人之身體或健康者，處 3 年以下有期徒刑、拘役或 1 千元
以下罰金。

司法院資訊處製作；財團法人民間司法改革基金會備份。
